臺灣高雄地方法院刑事判決　　　　　　　95年度訴字第3953號
公　訴　人　臺灣高雄地方法院檢察署檢察官
被　　　告　乙○○
上列被告因毒品危害防制條例案件，經檢察官提起公訴（95年度
毒偵字第8032號），被告於本院準備程序為有罪之陳述，經合議
庭裁定由受命法官依簡式審判程序獨任審理，本院判決如下：
    主  文
乙○○施用第一級毒品，處有期徒刑捌月，扣案之海洛因壹包（
檢驗前重零點參柒陸公克，檢驗後重零點參壹貳公克）、殘餘粉
末膠袋貳只及桃紅色吸管杓壹支，均沒收銷燬之；注射針筒壹拾
壹支、止血帶貳條，均沒收之；又施用第二級毒品，處有期徒刑
肆月。應執行有期徒刑拾月，扣案之海洛因壹包（檢驗前重零點
參柒陸公克，檢驗後重零點參壹貳公克）、殘餘粉末膠袋貳只及
桃紅色吸管杓壹支，均沒收銷燬之；注射針筒壹拾壹支、止血帶
貳條，均沒收之。
    事  實
一、乙○○前於民國86年間因施用毒品案件，經臺灣高等法院高
    雄分院裁定送觀察、勒戒後，認有繼續施用毒品之傾向，經
    同院以87年度上訴字第1244號裁定令入強制戒治處所強制戒
    治，嗣經停止戒治、撤銷停止戒治，而於90年7 月22日強制
    戒治執行完畢釋放，由臺灣高等法院高雄分院以89年度上訴
    緝字第7 號判決免刑確定；復於上開強制戒治完畢釋放後5
    年內，於95年6 月26日因施用第一級、第二級毒品案件，經
    臺灣高雄地方法院檢察署檢察官於95年9 月11日以95年度毒
    偵字第6162號提起公訴，並由本院於95年10月20日以95年度
    訴字第3250號判決各判處有期徒刑6 月、3 月，應執行有期
    徒刑7 月確定。詎其仍不知悔改，並戒除毒癮，明知海洛因
    、甲基安非他命分別業經公告為毒品危害防制條例第2 條第
    2 項第1 款、第2 款所列管之第一級、第二級毒品，不得非
    法持有、施用，其於強制戒治執行完畢釋放後5 年內已再犯
    前揭施用毒品案件，竟分別基於施用第一級毒品海洛因及第
    二級毒品甲基安非他命之犯意，於95年9 月13日凌晨2 時許
    ，在其位在高雄縣鳳山市○○○路38巷51號住處內，將海洛
    因放入針筒摻葡萄糖水後注射之方式，施用第一級毒品海洛
    因1 次；及於同日凌晨5 時許，同在上開住處內，另以玻璃
    球燒烤之方式，施用第二級毒品甲基安非他命1 次。嗣經警
    於95年9 月13日下午2 時30分許持本院搜索票至其上開住處
    搜索時，當場扣得第一級毒品海洛因1 小包（檢驗前重0.37
    6 公克，檢驗後重0.31 2公克）、止血帶2 條、桃紅色吸管
    杓1 支、殘餘粉末膠袋2 只及未使用之注射針筒11支，並採
    集尿液送驗後呈嗎啡及甲基安非他命陽性反應而查悉上情。
二、案經高雄市政府警察局苓雅分局報告臺灣高雄地方法院檢察
    署檢察官偵查起訴。
    理  由
一、按本案被告乙○○所犯係死刑、無期徒刑、最輕本刑為3 年
    以上有期徒刑以外之罪，其於準備程序就前揭被訴事實為有
    罪之陳述，經受命法官告知簡式審判程序之旨，並聽取其與
    公訴人之意見後，本院認無不得或不宜改依簡式審判程序進
    行之情形，爰依刑事訴訟法第273 條之1 第1 項規定，裁定
    本件由受命法官獨任進行簡式審判程序，合先敘明。
二、上揭事實，業據被告於本院審理中供承不諱，且被告於95年
    9 月13日下午5 時許為警所採集之尿液，經送檢驗之結果，
    確呈嗎啡及甲基安非他命陽性反應，有高雄市立凱旋醫院95
    年9 月22日A00000000 號濫用藥物尿液檢驗報告、濫用藥物
    尿液檢體監管記錄表各1 份附卷可稽。並按毒品施用後於尿
    液中可檢出之時間，受施用劑量及頻率、施用方式、飲水量
    之多寡、個人體質及其代謝情況等因素影響，因個案而異。
    一般可檢出之時間為甲基安非他命1-5 天，有行政院衛生署
    管制藥品管理局92年12月2 日管檢字第0920009990號函可參
    ，故被告於本院審理中坦承其施用第二級毒品甲基安非他命
    之時間係在95年9 月13日凌晨2 時許，係在其同日下午5 時
    許採尿送驗可檢出之最大時間範圍內，其上開自白核與事實
    相符，堪可採信，且亦在起訴書所指「95年9 月13日經警採
    尿時回溯96小時內某時」之時間範圍內，堪認係同一事實，
    本院自得加以審理。又扣案白色粉末1 包，以氣相層析質譜
    儀分析法，分析檢驗結果，確呈第一級毒品海洛因陽性反應
    ，有卷附高雄市立凱旋醫院95年10月2 日高市凱醫驗字第25
    21號濫用藥物成品檢驗鑑定書1 紙足憑（毒偵字卷第37頁）
    ，堪認確係第一級毒品海洛因無訛；殘餘粉末膠袋2 只及桃
    紅色吸管杓1 支，經送高雄醫學大學附設中和紀念醫院檢驗
    結果，亦均呈第一級毒品海洛因陽性反應，亦有該院95年12
    月5 日編號9511-72 、73、74號報告3 紙（院卷第36-38 頁
    ）附卷可按。此外，並有止血帶2 條及未使用之注射針筒11
    支扣案可佐。本案事證明確，被告上開施用第一級、第二級
    毒品犯行，堪以認定。
三、第按海洛因為毒品危害防制條例第2 條第2 項第1 款所稱之
    第一級毒品，不得施用、持有。次按，犯毒品危害防制條例
    第10條施用第一級毒品之罪者，檢察官應聲請法院裁定，令
    被告入勒戒處所觀察、勒戒，經觀察、勒戒後，檢察官依據
    勒戒處所之陳報，認受觀察、勒戒人無繼續施用毒品傾向者
    ，應即釋放，並為不起訴之處分；認受觀察、勒戒人有繼續
    施用毒品之傾向者，檢察官應聲請法院裁定令入戒治處所強
    制戒治，其期間為6 個月以上，至無繼續強制戒治之必要為
    止，但最長不得逾1 年，強制戒治期滿，應即釋放，由檢察
    官為不起訴之處分。觀察、勒戒或強制戒治執行完畢釋放後
    ，5 年內再犯第10條之罪者，應依一般刑事訴訟程序予以起
    訴論罪科刑，此觀諸毒品危害防制條例第20條第1 項、第2
    項、第23條第1 項、第2 項規定自明。而被告若於5 年內已
    再犯，經依法追訴處罰，縱其第3 次（或第3 次以上）再度
    施用毒品之時間，在初犯經觀察、勒戒或強制戒治執行完畢
    釋放5 年以後，已不合於「5 年後再犯」之規定，且因已於
    「5 年內再犯」，顯見其再犯率甚高，原實施觀察、勒戒或
    強制戒治，已無法收其實效，即應依該條例第10條處罰（最
    高法院95年第7 次刑事庭會議決定可資參照）。本件被告前
    於86年間因施用毒品案件，經臺灣高等法院高雄分院裁定送
    觀察、勒戒後，認有繼續施用毒品之傾向，經同院以87年度
    上訴字第1244號裁定令入強制戒治處所強制戒治，嗣經停止
    戒治、撤銷停止戒治，而於90年7 月22日強制戒治執行完畢
    釋放，由臺灣高等法院高雄分院以89年度上訴緝字第7 號判
    決免刑確定；復於上開強制戒治完畢釋放後5 年內，於95年
    6 月26日因施用第一級、第二級毒品案件，經臺灣高雄地方
    法院檢察署檢察官於95年9 月11日以95年度毒偵字第6162號
    提起公訴，並由本院於95年10月20日以95年度訴字第3250號
    判決各判處有期徒刑6 月、3 月，應執行有期徒刑7 月確定
    ，有上開臺灣高等法院高雄分院89年度上訴緝字第7 號、本
    院95年度訴字第3250號判決書、臺灣高雄地方法院檢察署刑
    案資料查註紀錄表、全國施用毒品案件紀錄表及臺灣高等法
    院被告前案紀錄表、在監在押全國紀錄表各1 份在卷可參，
    是被告於上開強制戒治執行完畢釋放後，5 年內再犯上開施
    用第一級、第二級毒品案件，則本件施用毒品罪雖係在前開
    強制戒治執行完畢釋放5 年後所犯，揆諸前揭說明，仍應依
    法論科。
四、論罪科刑：
（一）核被告所為，係犯毒品危害防制條例第10條第1 項、第2
      項之施用第一級、第二級毒品罪。被告持有第一級、第二
      級毒品之低度行為，分別為施用第一級、第二級毒品之高
      度行為所吸收，不另論罪。而按刑事法若干犯罪行為態樣
      ，本質上原具有反覆、延續實行之特徵，立法時既予特別
      歸類，定為犯罪構成要件之行為要素，則行為人基於概括
      之犯意，在密切接近之一定時、地持續實行之複次行為，
      倘依社會通念，於客觀上認為符合一個反覆、延續性之行
      為觀念者，於刑法評價上，即應僅成立一罪。學理上所稱
      「集合犯」即屬之（最高法院95年度台上字第1079號判決
      意旨參照）。然而，並非所有構成要件之行為具有反覆實
      施之特徵，即當然成立集合犯，而得評價為一罪，仍須行
      為人係基於概括之犯意，在密切接近之一定時、地持續實
      行之複次行為，而依社會客觀通念，認為符合一個反覆、
      延續性之行為觀念，在刑法評價上，始得評價為一罪。因
      此，行為人之數次行為，在主觀上如係分別起意，或客觀
      上非係利用同一機會為之，則因該數次行為間，對於同一
      社會法益，並不具侵害法益同一性，在評價上則應成立數
      罪。查本件被告前於95年6 月25日上午10時許，在其位在
      高雄市○鎮區○○路51巷14弄3 之1 號住處廁所內，施用
      第一級毒品海洛因及第二級毒品甲基安非他命各1 次，經
      本院以95年度訴字第3250號判決各判處有期徒刑6 月、3
      月，應執行有期徒刑7 月確定，已如前述，其距本件施用
      毒品時間已相隔近3 月之久，且據被告於本院審理中供陳
      ：伊於95年6 月間被查獲後，就有要戒除毒癮，但當時只
      有戒除施用第二級毒品甲基安非他命，第一級毒品海洛因
      部分則未戒除等語（見本院卷第53頁），顯見施用第一級
      毒品海洛因及第二級毒品甲基安非他命之行為決意，已因
      於95年6 月25日為警查獲後曾經中止，並已戒除第二級毒
      品甲基安非他命之施用，足認其上開先後2 次施用毒品應
      係分別起意，在評價上即難以集合犯論以一罪，附此敘明
      。被告所犯上開施用第一級、第二級毒品2 罪，犯意各別
      ，犯罪構成要件互殊，應予分論併罰。爰審酌被告經前開
      強制戒治執行完畢後，除犯本件施用第一級、第二級毒品
      案件外，另於95年6 月間亦曾因施用第一級、第二級毒品
      案件，經本院以95年度訴字第3250號判決各判處有期徒刑
      6 月、3 月，應執行有期徒刑7 月確定（此部分徒刑尚未
      執行完畢），已如前述，顯見其仍未能戒除其毒癮，且戒
      絕毒癮之意念非堅，惟念被告於犯罪後已坦承犯行，態度
      良好，且施用毒品行為，乃屬對其自身健康之戕害行為，
      及其犯罪動機、目的、手段等一切情狀，各量處如主文所
      示之刑，並定其應執行之刑，以資懲儆。
（二）沒收：
    1.扣案之白色粉末1 包（檢驗前重0.376 公克，檢驗後重0.
      312 公克），經鑑定結果呈第一級毒品海洛因陽性反應，
      亦如前述，應依毒品危害防制條例第18條第1 項前段規定
      沒收銷燬之；又鑑定單位一般係以傾倒之方式，將包裝袋
      內之毒品倒出而與包裝袋分離而稱重，必要時，輔以刮杓
      刮取袋內毒品，然無論依何種方式分離，包裝袋內均有極
      微量之毒品殘留，業經法務部調查局以93年3 月19日調科
      壹字第09300113060 號函釋在案，並為本院職務上已知之
      事實，足認本件用以包覆扣案海洛因之包裝袋，其內含有
      極微量第一級毒品海洛因殘留而無法析離，應整體視為扣
      案之第一級毒品海洛因，不問屬於犯人與否，併予沒收銷
      燬。至於鑑驗耗用之毒品既已滅失，自無庸宣告沒收銷燬
      ，附此敘明。
    2.扣案之殘餘粉末膠袋2 只及桃紅色吸管杓1 支，經送高雄
      醫學大學附設中和紀念醫院檢驗結果，亦均呈第一級毒品
      海洛因陽性反應，已如前述，則該物品與其上殘餘之第一
      級毒品海洛因衡情亦無法析離，應將之同視為第一級毒品
      海洛因，從而上開物品不問屬於犯人與否，亦應依毒品危
      害防制條例第18條第1 項前段規定，沒收銷燬之。
    3.扣案之注射針筒11支，經送驗結果均呈第一級毒品海洛因
      陰性反應，有上開醫院95年12月5 日編號9511-61 至71號
      檢驗報告11紙（院卷第25-35 頁）在卷可按，惟該針筒係
      被告所有預備供注射第一級毒品海洛因所用之物；止血帶
      2 條，則係被告所有供施用第一級毒品海洛因時所用，均
      據被告供陳在卷（院卷第53頁），足認分別係被告所有預
      備供犯罪之用及供犯罪所用之物，均爰依刑法第38條第1
      項第2 款規定併予諭知沒收。
據上論斷，應依刑事訴訟法第273 條之1 第1 項、第284 條之1
、第299 條第1 項前段，毒品危害防制條例第10條第1 項、第2
項、第18條第1 項前段，刑法第11條、第51條第5 款、第38條第
1 項第2 款，判決如主文。
本案經檢察官甲○○到庭執行職務。
中　　華　　民　　國　　96　　年　　1 　　月　　12　　日
                  刑事第十六庭  法　官  蔣志宗
以上正本證明與原本無異。
如不服本判決，應於判決送達後10日內，向本院提出上訴狀。
中　　華　　民　　國　　96　　年　　1 　　月　　12　　日
                                書記官  洪育祺
